【裁判字號】    94,上更(一),861
【裁判日期】    950905
【裁判案由】    偽證等
【裁判全文】
臺灣高等法院刑事判決             94年度上更(一)字第861號
上  訴  人  臺灣板橋地方法院檢察署檢察官
被      告  甲○○
被      告  丙○○
上列上訴人因偽證等案件，不服臺灣板橋地方法院90年度訴字第
244號，中華民國91年6月7日第一審判決（起訴案號：臺灣板橋
地方法院檢察署88年度偵字第26273號），提起上訴，判決後，
經最高法院發回更審，本院判決如下：
    主  文
上訴駁回。
    理  由
一、公訴意旨略以：被告丙○○、甲○○均為臺北市○○路一號
    金鼎大樓之區分所有人，明知上開大樓一號二樓又新汽車修
    護補習班（下稱又新補習班）與上址一號二樓之一撞球場之
    間靠近臺北市○○路之側，自民國七十三年又新補習班承租
    時起，即無水泥牆隔間，竟於八十八年八月十三日臺灣臺北
    地方法院八十八年度訴字第一一九五號蔡許月鶴、蔡秀玲等
    對告訴人乙○○提起遷讓房屋事件審理時，被告甲○○於具
    結後證稱：八十七年八月間，進入金鼎大樓一號二樓之一，
    牆都還在，水泥牆也在，一號二樓及二樓之一是不相通的，
    中間靠近渭水路部分有磚牆云云；被告丙○○具結後證稱：
    在八十五年間，金鼎大樓一號二樓之一撞球場與二樓並不相
    通，二樓及二樓之一有牆壁隔開，是水泥磚牆云云，二人明
    知上開事項不實仍就此案情有重要關係之事項為虛偽陳述。
    又被告丙○○意圖使又新補習班執行業務股東乙○○受刑事
    懲戒，以告訴人乙○○未經二樓及二樓之一所有權人蔡許月
    鶴同意，於民國八十七年十一月間整修時，僱工將上開「水
    泥牆面」拆除，涉嫌刑法第三百五十三條毀損建築物為由，
    向臺灣臺北地方法院檢察署提出告訴（嗣分八十八年度偵字
    第三七二四號偵查），藉此誣告告訴人乙○○，因認被告丙○○涉犯刑法第一百六十八條偽證及第一百六十九條第一項
    誣告等罪嫌，被告甲○○涉犯刑法第一百六十八條之偽證罪
    嫌。
二、按犯罪事實應依證據認定之，無證據不得推定其犯罪事實；
    又不能證明被告犯罪者，應諭知無罪之判決，刑事訴訟法第
    一百五十四條、第三百零一條第一項分別定有明文。又犯罪
    事實之認定，應憑真實之證據，倘證據是否真實尚欠明確，
    自難以擬制推測之方法，為其判斷之基礎，最高法院著有五
    十三年臺上字第六五六號判例可循。且刑事訴訟上證明之資
    料，無論其為直接或間接證據，均須達於通常一般之人均不
    致有所懷疑，而得確信其為真實之程度，始得據為有罪之認
    定，若其關於被告是否犯罪之證明未能達此程度，而有合理
    懷疑之存在，致使無從形成有罪之確信，根據「罪證有疑，
    利於被告」之證據法則，即不得遽為不利被告之認定，亦有
    最高法院七十六年度臺上字第四九八六號判例可稽。
三、公訴人認被告二人涉犯右揭犯行，無非係以：(一)被告丙○○
    、甲○○於八十八年八月十三日，臺灣臺北地方法院民事八
    十八年度訴字第一一九五號蔡許月鶴，蔡秀珠等對告訴人乙○○提起遷讓房屋事件審理時，具結後為上開證述，被告丙○○另於臺灣臺北地方法院檢察署提出告發等情，各有民事
    事件審理筆錄、起訴書等附卷可佐；(二)又金鼎大樓一號二樓
    及二樓之一間靠近渭水路部分，自又新補習班承租使用後，
    並無搭砌水泥牆或磚牆等情，業經證人即又新補習班負責人
    蔡長興、蔡許月鶴表弟曾文水等分別於臺灣臺北地方法院八
    十八年度訴字第一三六一號、臺灣高等法院八十九年度上字
    第一六九號毀損案件審理時證述明確，且有八十七年十二月
    二十八日（起訴書誤植為十八日）蔡許月鶴向蔡長興寄發之
    存證信函內載明‧‧‧一號二樓及二樓之一之「隔間木板」
    拆開‧‧‧等情可資為憑，復經上開二案判決斷認明確，有
    上開判決書二份附卷足稽，顯見被告等於八十八年八月十三
    日臺灣臺北地方法院民事八十八年度訴字第一一九五號審理
    時所為之證述非實，且被告丙○○於臺灣臺北地方法院檢察
    署八十八年度偵字第三七二四號案件所提之告發，係屬誣告
    等，為其論據。訊之被告丙○○、甲○○堅詞否認有何犯行
    ，辯以其等確曾在不同時間分別目睹該處確有水泥磚牆存在
    ，至八十七年間仍有看到等語。
四、經查：
  (一)被告丙○○、甲○○偽證部分：
    1.被告丙○○、甲○○於八十八年八月十三日臺灣臺北地方
      法院八十八年度訴字第一一九五號蔡許月鶴、蔡秀玲等對
      告訴人乙○○提起遷讓房屋事件審理時，被告甲○○於具
      結後證述：八十七年八月間，進入金鼎大樓一號二樓之一
      ，牆都還在，水泥牆也在，一號二樓及二樓之一是不相通
      的，中間靠近渭水路部分有磚牆等語；被告丙○○具結後
      證述：在八十五年間，金鼎大樓一號二樓之一撞球場與二
      樓並不相通，二樓及二樓之一有牆壁隔開，是水泥磚牆語
      之情事，業據被告二人均自承在卷，核與告訴人之指述相
      符，並有臺灣臺北地方法院八十八年度訴字第一一九五號
      民事案件八十八年八月十三日言詞辯論筆錄影本乙份及證
      人結文二份存卷足佐。是以被告二人確有在上開案件中具
      結後證述該處有水泥磚牆之分戶牆乙面之事實，殆無疑義
      。
    2.證人即又新補習班負責人蔡長興固曾於臺灣臺北地方法院
      八十八年度訴字第一三六一號、本院八十九年度上字第一
      六九號毀損案件審理時，證述金鼎大樓一號二樓及一號二
      樓之一房屋之間靠近渭水路部分於又新補習班於七十三年
      承租使用時並無隔間，係又新補習班承租後始自行以木板
      隔間，後應建管單位要求又改為矽酸鈣板及三夾板，並無
      任何水泥牆或磚牆存在云云。惟查：
      (1)證人蔡長興固於原審審理中證稱：「（問：你是否曾擔
        任又新補習班的主任？）是的。我是班主任。又新補習
        班在七十三年開始在松江路一號二樓設立。當時一號二
        樓跟一號二樓之一間，是可以相通的，靠近渭水路的部
        分，是相通的，搬進去的時候，就是如此。後來那邊有
        隔起來，因為我們只有租一半，所以我們自己在搬進去
        的時候，就用三夾板做隔間牆。」、「（問：承租時，
        為何沒有要求屋主自己作隔間？）證人蔡答當時屋主叫
        我們自己隔，因為那面牆並不是很大。」、「（問：你
        是從七十三年就已經參與又新補習班教書？）我當時只
        是在教書，我那時就已經是股東，只是登記時沒有登記
        股東的名稱。」云云（見原審九十一年四月二十六日訊
        問筆錄）。惟查又新補習班於七十三年至八十七年七月
        九日承租上開一號二樓房屋營業時，其負責人為鄭碧枝
        ，嗣始轉讓予張素梅（即證人蔡長興之配偶），並由張
        素梅自八十七年七月十日起向蔡許月鶴承租該房屋繼續
        使用，此經證人鄭碧枝於原審證述屬實，並為證人蔡長
        興所是認，復有房屋租賃契約書影本三份在卷可稽。就
        證人蔡長興何時加入又新補習班乙節，證人鄭碧枝供證
        ：「（問：在七十三年時補習班是你獨資，還是合夥設
        立？）是合夥設立的。蔡長興當時並不是合夥人，他在
        八十六年接我的補習班，他用他太太張素梅的名字。他
        在八十年左右，開始到我們補習班擔任底盤的老師。在
        七十三年到七十九年他沒有在我們補習班工作。原本他
        是補習班的學生，後來我們覺得他不錯，我們留他下來
        當老師，約在他上完課後第二年來補習班，擔任實習老
        師。」等語（見原審九十一年五月二十四日審判筆錄）
        ；參以證人蔡長興於臺灣臺北地方法院八十八年度訴字
        第一一九五號民事案件審理中亦自承：「又新補習班七
        十三年立案，七十八年起我就在那裏教書‧‧‧」等語
        （見該案八十八年六月一日言詞辯論筆錄），足證證人
        蔡長興係於七十八年間始至日新補習班上課及工作，則
        其對於此前該一號二樓房屋與一號二樓之一房屋間隔間
        牆之情形，自因未曾親身見聞而無從為證明。
      (2)再者又新補習班於七十三年間設立並承租上開一號二樓
        房屋時，該房屋與一號二樓之一房屋間靠近渭水路一側
        ，即已設有隔間牆分隔上開二房屋，且該面隔間牆自證
        人鄭碧枝於七十三年開承租時起至八十六年將補習班該
        予張素梅止均未曾變動，此經證人鄭碧枝於原審結證屬
        實（見原審九十一年三月二十七日訊問筆錄、九十一年
        五月二十四日訊問筆錄）。此尤足見證人蔡長興於臺灣
        臺北地方法院八十八年度訴字第一三六一號、本院八十
        九年度上字第一六九號毀損案件及原審審理時，所稱於
        七十三年又新補習班承租一號二樓房屋時，該屋與一號
        二樓之一房屋間渭水路部分並無隔間，係其承租後以木
        板自行施作隔間牆云云，顯非屬實。是其此部分證述，
        自不足為被告犯罪事實之認定基礎。
    3.再查證人曾文山於臺灣臺北地方法院八十八年度訴字第一
      三六一號、本院八十九年度上字第一六九號毀損案件審理
      時未曾到庭證述，此有該等案件卷宗可據，是公訴人謂其
      於上開二案件審理中供證，容有誤會。又上開案件偵查卷
      （臺灣臺北地方法院檢察署八十八年度偵字第九五三號）
      附檢察官八十八年二月九日履勘現場筆錄固有記載：「‧
      ‧‧另訊之曾文山則稱此處應本無水泥牆，告訴人可能說
      錯。」等內容（見該偵查卷第117之1頁），然所謂「此處
      ，應本無水泥牆」、「可能說錯」等，均係推測之詞，則
      上開履勘現場筆錄所載證人曾文山之陳述，尚不得作為證
      據。另廖典模在本院八十九年度上字第三○號民事案件中
      亦結證供稱：「（問：與蔡許月鶴有何關係？系爭松江路
      一號二樓及二樓之一分戶牆是何材質）？沒有任何關係，
      分戶牆的材質沒仔細看過，不知道是何材質。」、「（問
      ：自七十二年蓋好後〈指系爭分戶牆〉，有無被拆過？）
      」在七十七年以前沒有，七十七年以後我就不知道。」等
      語（見本院89年度上字第30號影卷第214頁、215頁），明
      確表示非蔡許月鶴之表弟，亦不知該分戶牆之材質等情，
      而陳稱就其所知該分戶牆在七十七年以前未有遭拆除之情
      形，亦與證人鄭碧枝所言其自七十三年開承租時起至八十
      六年將補習班該予張素梅止均未曾變動該分戶牆之證述相
      符，堪信屬實，並尤足證明證人蔡長興所證稱該處原無隔
      間，係又新補習班承租後始自行以木板隔間，後應建管單
      位要求又改為矽酸鈣板及三夾板，並無任何水泥牆或磚牆
      存在云云，與事實不符，無足採信。
    4.證人即系爭房屋原始起造人廖典模在原審審理中證稱：「
      我們在交屋時如安全檢查報告圖，那面牆與大樓平行，當
      時我和蔡隆發兩人共有二樓之一，二樓則是屬於蔡隆發所
      有，建築圖上內凹的部分沒有作，我們所做的與大門平行
      的隔戶牆是磚造的，表面有粉刷，交屋時就是如此。後來
      這面牆有沒有拆除我不知道。我們共有的二樓之一，並沒
      有在做另外壹面分戶牆，兩戶的分戶牆是共用的。所以二
      樓之一使用的部分，會比建築圖上多一點。」等語（參見
      原審九十一年三月二十七日訊問筆錄）；另證人賴正堂亦
      到庭結證供述：「我們是亞美旅行社，我們從七十九年十
      二月二十七日到八十年二月二十八日向蔡許月鶴承租二樓
      之一的房屋。我當時總務經理。我們承租的期間，二樓是
      又新補習班承租的，我不知道他們負責人是誰，當時二樓
      跟二樓之一有隔間，是牆的隔間。」、「（問：二樓跟二
      樓之一靠渭水路的部分有沒有隔間牆？）中間有一個分隔
      牆，牆是磚造的牆，我們承租時，就已經在那裡。」等語
      （見原審九十一年四月二十六日訊問筆錄）。上開證人廖
      典模、賴正堂關於該處於完工交屋時及自七十九年十二月
      二十七日起至八十年二月二十八日期間，確有分戶牆之證
      述，核均與證人鄭碧板所證稱：「（問：承租時是否二樓
      和二樓是否以分為兩個部分？）是的。二樓和二樓之一都
      有隔起來。沒有相通的部分。」、「（問：提示建築平面
      圖，當時你承租的時候，是否跟圖所示相同？是的，但是
      在靠樓梯那邊的牆是與防火門平行，並沒有凹進去，那一
      面牆是在我承租時就已經存在了，我們看到的部分，表面
      是木板的，至於裡面是什麼材質，我們不曉得。」等語（
      見原審九十一年三月二十七日訊問筆錄），互核大抵相符
      ，堪信屬實。
    5.臺灣臺北地方法院檢察署檢察官及本院（乙○○毀損案）
      受命法官分別前往現場履勘結果，系爭一號二樓及一號二
      之一房屋靠渭水路之側，地面上並沒有留存水泥隔間拆除
      之痕跡，其上磨石子地板老舊漬跡猶在，顯非重新舖設之
      地板（見臺灣臺北地方法院檢察署檢察官八十八年度偵字
      第九五三號卷宗第一百一十七頁至一百二十一頁，及本院
      八十九年度上訴字第一六九號刑事卷宗第七七至八七頁）
      。然證人即系爭房屋原始起造人廖典模於本院八十九年度
      上字第三十號民事事件及本件原審審理時，均明確證稱該
      處與一號二樓大門平行處確實作有隔戶磚牆乙面，且施作
      時係先做好磨石子地板，再做該面分戶牆，該磚牆拆除時
      如謹慎為之並不會在地板上留下痕跡等語（見本院八十九
      年度上字第三十號民事卷宗第二一五頁、原審九十一年三
      月二十七日訊問筆錄），足證該戶原確有磚造分戶牆，且
      拆除後亦非必會在磨石子地面留下痕跡，則上開履勘結果
      固認該處無水泥隔間痕跡，然尚不足以認定確未曾有水泥
      磚牆之存在。
    6.按刑法第一百六十八條之偽證罪，以於案情有重要關係之
      事項，故意為虛偽之陳述為構成要件，如非於案情有重要
      關係之事項，故意為虛偽之陳述，固與該條規定不合，即
      對於案情有重要之關係之事項所述不實，而非出於故意者
      ，仍難以偽證罪論，最高法院三十年上字第二○三二號判
      例闡示甚明。查蔡許月鶴於八十七年十二月十八日向蔡長
      興寄發之八十七年十二月二十八日臺北圓環郵局第二○四
      號存證信函內固載有「‧‧‧一號二樓及二樓之一之隔間
      木板拆開‧‧‧等字樣」，然該分戶牆係水泥磚造並以木
      板外包，此經蔡許月鶴、蔡秀玲及蔡美玲於臺灣臺北地方
      法院八十八年度訴字第一一九五號民事案件審理中即為明
      確說明（見該案卷宗等六十七頁）。且臺灣臺北地方法院
      八十八年度訴字第一一九五號民事事件，係原告蔡許月鶴
      （嗣於訴訟中死亡由蔡秀玲聲明承受訴訟）、蔡秀玲及蔡
      美玲等人對本件告訴人乙○○及梁能章、鄧明等人提起遷
      讓房屋之訴訟，主張梁能章承租一號二樓之一房屋後，未
      經同意擅自拆除一號二樓與一號二樓之一房屋間原設置之
      分戶牆，認其等違反租賃契約而為終止，並訴請返還房屋
      ，而梁能章及告訴人等則抗辯一號二樓與一號二樓之一房
      屋之間渭水路之側原即無任何分戶牆，係引新補習班承租
      一號二樓房屋後始自行裝設，非原有之設施，且嗣亦係由
      又新補習班所拆除，非其所為，並無違約情事等語；而法
      院經審理後則認該處在又新補習班承租前原即設有分戶牆
      ，且遭梁能章未經同意擅為拆除，因認蔡秀玲訴請返還房
      屋、給付積欠租金等請求為有理由，此有該案判決書附卷
      可稽。從而該民事事件之重心係在於該處是否原有分戶牆
      之設置？如有，梁能章等是否有擅自拆除之情形等事實？
      至於該分戶牆之材質究係水泥磚造抑或僅以木板搭蓋，於
      該事件並非有重要關係之事項，縱如告訴人之指述確為木
      板牆云云，然因該牆係經認定為梁能章所擅為拆除，仍不
      因而影響該案判決之結果，此觀該案判決僅認定該處原即
      有分戶牆且遭梁能章擅自拆除而為違約，並未明確認定該
      分戶牆究屬水泥磚造或木板搭蓋之情形即明。從而被告二
      人於該案證述該分戶牆係磚造部分，自無成立偽證罪名之
      餘地。
    7.綜上所述，蔡長興之供述因與事實明顯不符，不足採信；
      證人曾文水前未曾在上述民刑案件之偵審中具結證述，而
      臺灣臺北地方法院檢察署八十八年度偵字第九五三號偵查
      卷附八十八年二月九日履勘現場筆錄關於證人曾文山之陳
      述記載，為推測之詞，本即無證據能力，況其在本院八十
      九年度上字第三○號民事案件審理中亦供陳該處完工時原
      即有分戶牆，惟不知其材質，該牆完工後在七十七年以前
      並無遭拆除之情事等語，顯與上開勘驗筆錄之內容有所出
      入，在該勘驗筆錄關於證人曾文山證述之記載既為推測之
      詞，復與其審理中所為證述相左，自不得遽以之為認定被
      告犯罪事實之基礎；至於蔡許月鶴上開存證信函中所稱該
      分戶牆係木板牆縱屬實在，惟該牆之材質並非臺灣臺北地
      方法院八十八年度訴字第一一九五號民事事件有重要關係
      之事項，是以公訴人所引據之證據，俱不足為被告二人有
      偽證犯行之認定。反觀依證人鄭碧枝、曾文山、廖典模及
      賴正堂之證述，及蔡許月鶴上開存證信函中，均一致陳稱
      上開一號二樓房屋與一號二樓之一房屋間靠近渭水路一側
      ，原即已設有隔間牆分隔，雖就該牆究係與一號二樓房屋
      大門平行抑或內凹，所述並非相同，然就該處確原即設有
      分戶牆乙節則屬一致，並與被告二人在八十八年八月十三
      日臺灣臺北地方法院八十八年度訴字第一一九五號蔡許月
      鶴、蔡秀玲等對告訴人乙○○等人提起遷讓房屋事件審理
      時所為該處有分戶牆之證述相符，自難遽認被告二人在該
      案所為之證述確為虛偽不實。是以依卷存事證，認本件被
      告丙○○、甲○○所偽證部分，其事證之證明程度仍未達
      於可排除合理之懷疑而形成被告二人有罪之法律上確信之
      程度，循據前開之說明，並基於罪疑唯輕之刑事訴訟原則
      ，本件被告二人此部分之犯罪尚屬不能證明，原審為其等
      無罪之諭知，尚無違誤。
  (二)被告丙○○誣告部分：
    1.公訴意旨固以被告丙○○尚意圖使又新補習班執行業務股
      東乙○○受刑事懲戒，以告訴人乙○○未經二樓及二樓之
      一所有權人蔡許月鶴同意，於民國八十七年十一月間整修
      時，僱工將上開一號二樓與一號二樓之一房屋間靠近臺北
      市○○路側之「水泥牆面」拆除，涉嫌刑法第三百五十三
      條毀損建築物為由，向臺灣臺北地方法院檢察署提出告訴
      （嗣分八十八年度偵字第三七二四號偵查），藉此誣告告
      訴人乙○○等情，因認被告丙○○另涉犯刑法第一百六十
      九條第一項誣告等罪嫌。
    2.按犯罪事實，應以起訴書所載之犯罪事實為準，如僅起訴
      事實中敘述被告犯罪之時間、地點略有錯誤，法院得於判
      決時予以校正，或起訴之事實並無瑕疵，而法院判決認定
      犯罪之時地稍有出入，均係判決時於實體上認定起訴事實
      是否妥適之問題（最高法院四十五年度臺上字第二八七號
      判例參照）。然如起訴書所載之內容已甚明確而可特定起
      訴之犯罪事實，法院亦不得以調查之結果而變更起訴之犯
      罪事實，否則即有刑事訴訟法第二百六十八條所定未經起
      訴之犯罪而為審判之程序違法。
    3.公訴人認被告丙○○涉犯右揭誣告罪嫌，無非係以臺灣臺
      北地方法院檢察署檢察官八十八年度偵字第三七二四號起
      訴書上犯罪事實欄第二點「案經被害人蔡許月鶴之女蔡秀
      玲訴請及大廈住戶李茂雄、丙○○、劉枝意、魏拱垚告發
      偵辦」之記載為據。
    4.惟查：
      (1)被告丙○○於八十八年二月一日與李茂雄、劉枝意及魏
        拱垚共同具名向臺灣臺北地方法院檢察署提出告訴狀，
        以其等偽造金鼎大廈區分所有權人會議紀錄而成立管理
        委員會，告訴人並向劉枝意騙取委託書後，以其代理人
        名義通知各管理委員開會，自任主席自行決議由告訴人
        代理主委職務，並公告週知，嗣又自行決定禁止二樓撞
        球場客人通行大門及電梯，擅自僱工在大樓側面窗戶下
        沿牆壁拆除做一出入口，影響大樓結構安全等情事，告
        發告訴人及杜明樺涉犯偽造文書、侵占及毀損等罪嫌，
        案經臺灣臺北地方法院檢察署檢察官以八十八年度偵字
        第三七二四號受理偵查，此有該案偵查卷附告訴狀可資
        為憑。
      (2)又蔡許月鶴於八十七年十二月三十一日具狀向臺灣臺北
        地方法院檢察署提出告訴，以張素梅、梁能章二人將其
        所有上開房屋一號二樓及一號二樓之一間二處牆壁拆除
        等情事，指訴張素梅、梁能章二人涉犯刑法第三百五十
        四條之毀損罪嫌，案經臺灣臺北地方法院檢察署檢察官
        以八十八年度偵字第九五三號受理偵查；嗣蔡許月鶴復
        於八十八年一月二十日提出補充告訴理由（二）狀，指
        陳本案之告訴人乙○○及張素梅、梁能章三人除拆毀上
        開房屋一號二樓及一號二樓之一間二處牆壁外，復將二
        樓之一房屋之大樓外牆打開一個大洞，建造一個鐵門擬
        設置樓梯通往樓下，涉有毀損罪嫌，而追加乙○○為共
        同被告，其後因蔡許月鶴死亡，由其長女蔡秀玲續為提
        出告訴。檢察官於八十八年七月三十一日就其中乙○○
        所涉毀損部分簽分為該署八十八年度偵字第一八五五二
        號案件偵查（其餘為不起訴處分），嗣於八十八年八月
        二十七日併同前開八十八年度偵字第三七二四號案件以
        同一起訴書提起公訴，認乙○○於八十七年七一月間擅
        自拆除上開一號二樓及一號二樓之一房屋間之隔間牆，
        又於八十八年一月間僱工將二樓之一房屋外牆原有窗戶
        拆除改建鐵門，連續涉犯刑法第三百五十三條第一項之
        毀損罪嫌，此有臺灣臺北地方法院檢察署八十八年度偵
        字第九五三號偵查卷附告訴狀、補充告訴理由（二）狀
        、補充告訴理由（四）狀，八十八年度偵字第一八五五
        二號偵查卷附檢察官簽呈及八十八年度偵字第一八五五
        二號、第三七二四號起訴書等可據。
      (3)由上開偵查過程，可知被告僅係就告訴人擅自僱工在二
        樓之一房屋之大樓側面窗戶下沿牆壁拆除做一出入口，
        影響大樓結構安全等情事，告發告訴人乙○○及杜明樺
        毀損罪嫌，並未就告訴人乙○○所涉拆除上開一號二樓
        與一號二樓之一房屋間靠近臺北市○○路側之隔間牆之
        部分提出告訴，此部分告訴實係由蔡許月鶴及蔡秀玲所
        為。
      (4)而本件起訴書犯罪事實欄第一點後段所載告訴人乙○○
        受誣告之部分，記載「丙○○意圖使又新補習班執行業
        務股東乙○○受刑事懲戒，以乙○○未經二樓及二樓之
        一所有權人蔡許月鶴同意，於民國八十七年十一月間整
        修時，僱工將上開『水泥牆面』拆除，涉嫌刑法第三百
        五十三條毀損建築物為由，向臺灣臺北地方法院檢察署
        提出告訴，藉此誣告乙○○」，其所指乙○○拆除之「
        上開水泥牆面」，當係指本件起訴書犯罪事實欄第一點
        前段所載前開被告丙○○、甲○○具結後虛偽證述一號
        二樓與一號二樓之一房屋間靠近臺北市○○路側原存有
        水泥磚造之隔間牆部分，並非指一號二樓之一房屋外牆
        遭拆除之部分；而本件起訴書犯罪事實欄雖有丙○○提
        出告訴後經臺灣臺北地方法院檢察署分為八十八年度偵
        字第三七二四號偵查等字樣，然其起訴之誣告事實既已
        具體載明係指被告丙○○誣告乙○○毀損一號二樓與一
        號二樓之一房屋間靠近臺北市○○路側原存有水泥磚造
        之隔間牆（亦即被告丙○○與被告甲○○於八十八年八
        月十三日臺灣臺北地方法院八十八年度訴字第一一九五
        號蔡許月鶴、蔡秀玲等對乙○○等人提起遷讓房屋事件
        審理時所證述該處有分戶牆之部分），其起訴書所指述
        之誣告事實內容已甚明確，另外，本件起訴書並未敘及
        被告丙○○告發乙○○拆除一號二樓之一房屋外牆之事
        實，自不得認本件誣告案件係就此部分起訴。從而本件
        公訴人起訴之犯罪事實，係指被告丙○○誣告乙○○毀
        損一號二樓與一號二樓之一房屋間靠近臺北市○○路側
        原存有水泥磚造之隔間牆無訛。然該毀損案此部分告訴
        實係由蔡秀玲所為，已如前述。又查台灣台北地方法院
        檢察署檢察官於八十八年八月二十七日以八十八年度偵
        字第三七二四號對乙○○提起公訴，其起訴範圍包含：
        第（一）部分：起訴乙○○於八十七年十一月間整修時
        ，僱工將前揭一號二樓與二樓之一之隔間牆拆除；第（
        二）部分：起訴乙○○於八十八年一月間，僱工將二樓
        之一外牆原有之窗戶拆除，改建成鐵門，使撞球場之客
        人能有獨立之出入口，而影響大樓結構安全。其中，第
        （一）部分，乃由蔡許月鶴、蔡秀玲提出告訴（見88年
        度偵字第953號影印卷告訴理由狀、告訴補充理由（四
        ）狀）；而第（二）部分，乃由蔡許月鶴、蔡秀玲補提
        告訴理由狀，提出告訴（見88年度偵字第953號影印卷
        告訴補充理由（二）狀、告訴補充理由（四）狀）。另
        本案被告丙○○以區分所有人身分，針對第（二）部分
        ，以乙○○未經二樓及二樓之一所有權人蔡許月鶴同意
        ，於八十七年十一月間整修時，僱工將上開「水泥牆面
        」拆除，涉嫌觸犯刑法第三百五十三條毀損建築物罪嫌
        為由，向台灣台北地方法院檢察署提出告訴（見91年上
        訴字第2506號卷第36-40頁），是故第（二）部分方為
        本案被告丙○○所提出告訴之部分。上開檢察官起訴事
        實（包含第（一）、（二）部分）嗣經台灣台北地方法
        院於八十八年十二月十四日判決乙○○為無罪，丙○○
        於八十八年十二月二十日因恐逾越上訴期間，並未具體
        具明上訴理由，就上開第一審之無罪判決提出聲請上訴
        狀，請求檢察官上訴（見89年度請上字第3號影印卷）
        ；蔡秀玲於八十八年十二月二十八日亦提出聲請上訴狀
        ，請求檢察官上訴（見89年度請上字第3號影印卷）。
        而丙○○嗣於八十八年十二月三十日補提上訴理由書中
        針對松江路一號二樓與二樓之一間確有分隔磚牆存在部
        分，再為說明（見89 年度請上字第3號影印卷），又在
        本案原審審理時，於九十年六月二十日提出刑事答辯（
        一）狀，記載：依據前面偽證部分所提出之證據及理由
        ，足以證明松江路一號二樓與二樓之一間確有分隔磚牆
        存在，其並無捏造不實之事實而為誣告各等語，分別有
        卷附刑事聲請狀、刑事答辯（一）狀各一紙足憑（見本
        院上訴字卷附聲證一、二）。關於此部分，乃係被告丙○○針對蔡許月鶴、蔡秀玲提起告訴之毀損隔間牆案件
        （即前揭第（一）部分）所為之陳述，並非針對告訴人
        乙○○再為告訴之主張。參酌被告甲○○、丙○○於88
        年8月13日臺灣臺北地方法院88年度訴字第1195號原告
        蔡許月鶴、蔡秀玲等對乙○○等提起遷讓房屋事件之案
        件審理時，具結證稱台北市○○路1號2樓及2樓之1間確
        有磚牆存在等情，可認所謂「乙○○僱工將隔間牆拆除
        」一事，原本僅是丙○○等在民事案件以證人身份所為
        陳述的待證事項，並非係丙○○等對此事項，有正式提
        出告訴，併此敘明。此外，復查無任何被告丙○○以乙○○毀損一號二樓與一號二之一房屋間隔間牆之事實而
        提出告訴之事證，揆諸前開之說明，被告此部分涉嫌誣
        告犯行亦屬不能證明，原審就此為被告丙○○無罪之諭
        知，亦無不合。
五、綜上所述，原審以不能證明被告丙○○、甲○○犯罪，而諭
    知無罪之判決，經核並無不合，檢察官循告訴人乙○○之請
    求上訴意旨略以：「被告丙○○已就告訴人拆除一號二樓與
    一號二樓之一房屋隔間牆之事實提出告訴（丙○○於民國八
    十八年二月一日向台灣台北地方法院檢察署提出告訴，該署
    於同年八月二十七日併同蔡許月鶴告訴案以八十八年度偵字
    第一八五五二號提起公訴）；丙○○於原審九十年六月二十
    日刑事答辯狀內，對於相關事實為說明，已自承提出上開告
    訴；又其於八十八年二月一日向同署提出偽造文書、侵占及
    毀損等告訴（八十八年度偵字第三七二四號）為起訴效力所
    及，原審應一併審理。至於丙○○誣告罪證部分：告訴人前
    經丙○○申告案件，經台灣台北地方法院檢察署八十八年度
    偵續字第五六三號不起訴，侵占部分經台灣高等法院九十年
    度上訴字第二八九三號判處無罪確定。顯見丙○○誣告告訴
    人侵占犯行，至為明確；有關被告丙○○、甲○○二人偽證
    部分：據證人鄭碧枝、廖典模於原審及證人蔡長興於台灣台
    北地方法院八十八年訴字第一一九五號民事遷讓房屋事件所
    證，與丙○○、甲○○於台灣台北地方法院八十八年訴字第
    一一九五號所證相異，被告二人所述顯然不實；又廖典糢有
    關隔戶牆表面有粉刷、地板分戶牆釘做先後等情所述，違反
    經驗法則及台灣高等法院八十九年度上訴字第一六九號審理
    勘驗筆錄所查知之事實，不足採信。證人曾文山所述「此處
    應本無水泥牆」一節，亦有可能記錯。另蔡許月鶴就隔間牆
    就屬磚牆或木板牆一事最為瞭解，觀其寄發之存證信函，益
    見二樓及二樓之一間並非水泥牆外包木板自明，凡此均見被
    告二人所證為虛」云云。惟查，原審對被告諭知無罪判決之
    理由，業已於判決書內詳細論述，並無不當，此外亦查無其
    他積極證據以資證明被告確有公訴意旨所指稱之犯行，應認
    本件尚不能證明被告犯罪，檢察官之上訴，尚難認為有理由
    ，應予駁回。
六、至告訴人所指被告丙○○於八十八年二月一日臺灣臺北地方
    法院檢察署八十八年度偵字第三七二四號告訴狀中，尚誣告
    告訴人侵占管理委員會印章及相關文件，及偽造金鼎大廈區
    分所有權人會議八十七年六月十二日會議紀錄部分，均未據
    公訴人起訴，且本案起訴部分均經判決無罪，亦無為起訴效
    力所及之情形，依法不得審判，附此敘明。
七、被告甲○○、丙○○經合法傳喚，二人均無正當理由不到庭
    ，爰不待其等陳述，逕行判決。
據上論斷，應依刑事訴訟法第368條、第371條，判決如主文。
本案經檢察官周誠南到庭執行職務。
中    華    民    國    95    年    9     月    5     日
                  刑事第四庭審判長法  官 蔡秀雄
                                  法  官 周煙平
                                  法  官 沈宜生
以上正本證明與原本無異。
如不服本判決，應於收受送達後十日內向本院提出上訴書狀，其
未敘述上訴之理由者並得於提起上訴後十日內向本院補提理由書
（均須按他造當事人之人數附繕本）。
                                  書記官 陳雅加
中    華    民    國    95    年    9     月    13    日


司法院資訊處製作；財團法人民間司法改革基金會備份。
